台灣台中地方法院刑事判決　　　　　　　　　　　　　九十二年度訴字第二四二號
　　公　訴　人　台灣台中地方法院檢察署檢察官
　　被　　　告　甲○○
　　被　　　告　丙○○
　　共　　　同
　　選任辯護人　陳浩華律師
右列被告因
本院判決如左：
    主      文
甲○○、丙○○均無罪。
    理      由
一、本件公訴意旨如附件起訴書所載。
二、公訴人係以被告二人之犯罪事實業據被告丙○○及甲○○於台灣台北地方法院檢
    察署檢察官偵訊時供承不諱，核與證人周麗君及陳麗嬌於警訊時證述情節相符，
    並有丙○○及甲○○名義之「中華民國普通護照申請書」及姓名不詳女子二人之
    照片二幀及影本二張在卷可稽，據以認定被告二人觸犯護照條例第二十三條第三
    項之罪及刑法第二百十條與第二百十四條之罪。
三、被告二人均否認公訴人所指之上開犯行，皆辯解稱渠等係交付真正之國民身分證
    與本人真正之照片給綽號「虎哥」之人代為申請渠等之護照，並非供冒名申請護
    照。按護照條例第二十三條第三項係規定「將國民身分證交付他人或謊報遺失，
    以供冒名申請護照者，處五年以下有期徒刑、拘役或科或併科新臺幣十萬元以下
    之罰金。」必係將將國民身分證交付他人以供冒名申請護照，或將國民身分謊報
    遺失以供冒名申請護照，方足以構成該項之罪。經查被告二雖有將渠等之身分證
    交付綽號「虎哥」之人代為申請護照，然都是以被告二人之名義申請，此有被告
    丙○○及甲○○名義之「中華民國普通護照申請書」在卷可稽，並為公訴人於起
    訴書中敘明，並非將渠等之身分證交付綽號「虎哥」之人冒名申請護照，事實甚
    為明確，又被告二人並沒有將國民身分證謊報遺失而供他人冒名申請護照，是被
    告二人所為，與護照條例第二十三條第三項之規定並不該當，自不能論以該罪。
    本件被告二人原來之計劃，雖然係欲申辦護照及簽證後，再使用護照前往中國大
    陸地區，交予大陸人士冒用前往其他國家，而被告等則在國外當地申報護照遺失
    ，而在國外領新的護照回國，如此可得新台幣十五萬元之代價，惟此也不構成犯
    罪。又被告二人既然都是以渠等真正知名義申請護照，自無偽造私文書或使公務
    員登載不實之行為，公訴人認為被告二人有偽造私文書及使公務員登載不實之行
    為，應有誤會。綜上所述，本院調查結果，認為並無證據可資證明被告二人犯罪
    ，自應諭知被告二人無罪。
據上論斷，應依刑事訴訟法第三百零一條第一項，判決如主文。
中      華      民      國      九十二      年    三    月    十九    日
                                    法  官       李添興
右正本證明與原本無異。
如不服本判決，應於判決送達後十日內，向本院提出上訴狀（須附繕本）。
                                    書記官
中      華      民      國      九十二      年    三    月    十九    日
附件
臺灣臺中地方法院檢察署檢察官起訴書              九十年度偵字第二七一五號
    被      告  甲○○  女二十二歲（民國○○○年○月○日生）
                        住台中縣大里市○○路一七一巷十八弄八號
                        國民身分證統一編號：Ｚ000000000號
                丙○○  女二十一歲（民國○○年○月○○日生）
                        住台中縣豐原市○○路二九九巷七八號二樓
                        國民身分證統一編號：Ｚ000000000號
    右二人共同
    選任辯護人  陳浩華律師
右列被告因偽造文書案件，已經偵查終結，認應該提起公訴，茲將犯罪事實及證據並
所犯法條分敘如左：
    犯罪事實
一、甲○○於民國九十年六月底，認識綽號﹁虎哥﹂之姓名年籍不詳之男子，經﹁虎
    哥﹂之人告知有一賺外快之機會，即以別人之照片申辦護照及簽證後，再使用該
    護照前往大陸，交予大陸人士冒用前往其他國家，而其本身則在國外當地申報護
    照遺失，而在國外領新的護照回國，如此可得新台幣︵下同︶十五萬元之代價，
    如介紹人頭，則還能賺取佣金，甲○○聽聞後，頗為心動，又介紹黃韻淳，其二
    人即與綽號﹁虎哥﹂之人基於犯意之聯絡，由甲○○及黃韻淳分別提供本身之身
    分證及照片各二張，在台中市○○路一三五號十二樓之十一號甲○○之租處，交
    予綽號﹁虎哥﹂之男子，由綽號﹁虎哥﹂之男子填具中華民國普通護照片申請書
    上，並將黃韻淳及甲○○之身分證影本，連同不詳姓名女子二名之照片各二張貼
    在上開申請書上後，並在該申請書背面之申請人簽名欄簽署﹁丙○○﹂、﹁甲○
    ○﹂，由金箭旅行社承辦人員周麗君及陳麗嬌送件至外交部領事事務局處辦理護
    照，足生損害於外交部對護照管理之正確，其中甲○○部分之護照，經外交部領
    事事務局台北辦事處核發後遭一姓名不詳之女子領走（未查扣），而其中丙○○
    部分之護照未經申請許可前，即為外交部領事事務局發現護照申請書所附之女子
    照片與黃韻淳身分證之相片非同一人，而函請內政部警政署刑事警察局偵查時，
    始查獲上情。
二、案經內政部警政署刑事警察局報請台灣台北地方法院檢察署呈請台灣高等法院檢
    察署檢察長核令移轉本署偵辦。
    證據並所犯法條
一、右揭事實業據被告丙○○及甲○○於台灣台北地方法院檢察署偵訊時供承不諱，
    核與證人周麗君及陳麗嬌於警訊時證述情節相符，並有丙○○及甲○○名義之「
    中華民國普通護照申請書」、及姓名不詳女子二人之照片二幀及影本二張在卷可
    稽，雖被告事後翻異前供辯稱其並不知所提供之資料及照片係欲為他人辦理本國
    之護照云云，顯係事後卸責之詞不足採信，其二人之犯行已臻明確。
二、核被告丙○○及甲○○所為，係犯護照條例第二十三條第三項之罪嫌及刑法第二
    百十條之罪嫌及第二百十四條之罪嫌。被告二人與綽號﹁虎哥﹂之人間，有犯意
    之聯絡及行為之分擔，請以共同正犯論處之。又被告等所犯上開三罪間，有方法
    結果之牽連關係，請以牽連犯論處之，並從一重之護照條例第二十三條第三項之
    罪處斷。
三、依刑事訴訟法第二百五十一條第一項提起公訴。
    此  致
臺灣臺中地方法院
中      華      民      國    九十一    年     十二     月    二十八    日
         檢  察  官  乙  ○  ○
右正本證明與原本無異
中      華      民      國    九十二    年      一      月      三      日
                                 書  記  官  齊  仲  文
附錄本案所犯法條全文
護照條例第二十三條第三項
將國民身分證交付他人或謊報遺失，以供冒名申請護照者，處五年以下有期徒刑、拘
役或科或併科新臺幣十萬元以下之罰金。
刑法
第二百十條 (偽造變造私文書罪)
偽造、變造私文書，足以生損害於公眾或他人者，處五年以下有期徒刑。
第二百十四條 (使公務員登載不實罪)
明知為不實之事項，而使公務員登載於職務上所掌之公文書，足以生損害於公眾或他
人者，處三年以下有期徒刑、拘役或五百元以下罰金。
